【裁判字號】    90,上訴,1338
【裁判日期】    900621
【裁判案由】    偽造文書等
【裁判全文】
臺灣高等法院刑事判決                            九十年度上訴字第一三三八號
    上  訴  人
    即  被  告  乙○○
右上訴人，因偽造文書等案件，不服臺灣宜蘭地方法院，八十九年度訴字第七十號，
中華民國九十年三月五日第一審判決（起訴案號：臺灣宜蘭地方法院檢察署八十八年
度偵字第二三七五、四四０七號）提起上訴，本院判決如左：
    主      文
原判決撤銷。
乙○○共同連續意圖為自己不法之利益，以無線方式，盜用他人電信設備通信，處有
期徒刑參月，如易科罰金以參佰元折算壹日；又共同損壞他人之檳榔攤上ＰＣ板、玻
璃窗及燈管，足以生損害於他人，處有期徒刑肆月，如易科罰金以參佰元折算壹日。
應執行有期徒刑陸月，如易科罰金以參佰元折算壹日。
    事      實
一、乙○○於民國八十八年四月間某日，明知綽號「小楊」之吳宏章所提供和信電訊
    股份有限公司（以下簡稱和信公司）所有行動電話門號0000000000號
    係不詳年籍姓名之人以丙○○名義申請之門號，竟與吳宏章共同基於意圖為自己
    不法利益之概括犯意，自同年四月二十五日起至同年五月二日止，以己有之行動
    電話連續撥打上開門號給親友陳玉玲等人，致和信公司誤以為係丙○○撥用電話
    ，陷於錯誤而提供通話服務，並將行動電話之通話費登入該門號名義承租人丙○○之帳單上，獲得免付新台幣（下同）一千三百二十八元之財產上不法利益。嗣
    於八十八年六、七月間丙○○接獲和信公司前揭繳費通知單發現遭人冒用名義申
    請上開門號後，始報警循線查獲。
二、乙○○另於八十八年五月十四日凌晨三時許，駕駛登記在其擔任負責人之崇伯企
    業有限公司名義下之Ｑ三－三七七六號銀色自用小客車，與年籍姓名不詳之成年
    男子數人基於恐嚇他人生命、身體及毀損之共同犯意，搭載前述年籍姓名不詳成
    年男子數人之其中三人，其餘之人則另駕二部車，前往宜蘭縣五結鄉○○路○段
    七十七號丁○○經營之縈絲貓檳榔攤，由年籍姓名不詳之成年男子數人共同持棍
    棒及其他不詳物品，對丁○○稱：老闆是誰，要給你死等言語恐嚇丁○○，致丁○○心生畏懼而生危害於安全，丁○○偕同其丈夫甲○○躲入檳榔攤內，前述年
    籍姓名不詳之成年男子數人則以棍棒及其他不詳物品，敲擊該檳榔攤四周，並以
    不詳車號之自用小客車撞擊檳榔攤，損壞丁○○所有檳榔攤上之ＰＣ板、玻璃窗
    及燈管，足以生損害於丁○○，嗣經丁○○向警方報案而循線查獲。
三、案經丁○○訴由宜蘭縣警察局羅東分局報請臺灣宜蘭地方法院檢察署檢察官偵查
    起訴。
    理      由
一、訊據被告乙○○固不否認曾於八十八年四、五月間使用上開行動電話門號，惟矢
    口否認涉有前揭盜用他人門號、共同或幫助恐嚇及毀損犯行，辯稱：00000
    00000號這門號不是我去申請的，是外號「小楊」的吳宏章給我的，我是向
    他買玩具，他跟我提起他認識通訊行申請大哥大比較快，我有把身份證給他辦理
    大哥大，他說不需要本人到場辦云云；另外，警察通知我時，我有把車子開到警
    察局，車子檢查後也沒有撞痕，根本沒有碰撞檳榔攤，我那天在家裡，沒到現場
    去，我和他們沒有仇怨，不知為何如此云云。
二、經查：
（一）關於被告盜用他人電信設備通訊之犯罪事實，業據證人丙○○於警訊及原審法
      院證稱：在八十八年二月六日凌晨家中遭竊，身份證、駕照、提款卡、印章等
      都一同被竊，我是因和信的繳費通知單寄到我舊家才發現身份證被盜用申請行
      動電話號碼0000000000號，我打電話去和信問並拒絕繳費等語，並
      有0000000000號行動電話通聯記錄及查詢電話用戶資料通知單影本
      在卷可稽，又被告於前揭期間獲得不法利益共計一千三百二十八元，此有和信
      公司函覆所附之電信費帳單附卷可參。
（二）至被告辯稱係拿身份證給吳宏章代辦，吳宏章稱無須本人到場云云，惟查：被
      告於警、偵訊時供稱：當初因為我向吳宏章買玩具後去義賣，他知道我要申請
      行動電話，就送我該門號之電話卡云云，核與其嗣後在原審法院所陳稱係拿身
      份證請吳宏章代辦云云，顯然互相矛盾，且被告於偵訊時陳稱除上開門號外，
      自己亦有申請使用0000000000號行動電話，而被告於八十八年五月
      二十六日警訊筆錄中亦留有0000000000號行動電話，被告既有二支
      以上之行動電話門號使用中，顯見對於申請行動電話須本人親自申請一事當知
      之甚詳，縱令如被告所辯委託吳宏章代辦，惟被告並未執有任何委託代辦後之
      收據文件等資料況吳宏章交付非被告所申請之0000000000號電話卡
      給被告，被告擅自使用該門號卻無須付款，顯然具有盜用他人電信設備通信之
      犯意甚明，是其所辯，為事後卸責之詞，不足採信。另證人即共犯吳宏章雖證
      稱從未交付上開門號電話卡給被告云云，惟被告與證人紀明治所陳稱該門號係
      吳宏章交付給被告之部分情節一致，證人吳宏章與被告彼此復有利害關係，證
      人吳宏章證詞自難以採信，而證人紀明治雖證稱吳宏章到被告公司說給他辦大
      哥大比較快，後來被告就把身份證給吳宏章云云，核與被告於警、偵訊證述係
      向吳宏章買玩具義賣後由吳宏章送的云云不相符合，顯為迴護之詞，不足採信
      ，附此敘明。
三、次查：
（一）關於被告與年籍姓名不詳成年男子數人共同恐嚇、毀損之犯罪事實，業據被害
      人丁○○於第一次警訊時陳稱：八十八年五月十四日三時許，一部Ｑ三－三七
      七六號自小客車車上載有十幾位不明人士，下車後先是問老闆是誰，我不敢回
      答，然後那些人分持類似球棒器具開始砸檳榔攤，又用車撞擊，並口說「要給
      你死」，該車曾經三次至我檳榔攤欲借幾萬元，我沒借，該車自行離去，是同
      一部車子，在右述時間被砸前三十分鐘，有類似被東西重擊ＰＣ板的聲音，我
      不敢起來查看，等沒有聲音我才開燈查看等語；於第二次警訊時陳稱：在八十
      八年五月十四日凌晨二時三十分，有不明人士來砸店，當時我和我先生在裡面
      睡覺，約過十分鐘後沒聲音，我才與先生出來查看，這時Ｑ三－三七七六號從
      羅東往宜蘭方向逆向停車在我檳榔攤前十五公尺左右停車，讓我很清楚的看到
      他的車牌，之後停車下來三名年輕人，有拿類似手槍、球棒，其中年輕人邊走
      邊問老闆是誰，我與先生趕緊關上門，之後來了十幾名年輕人開始砸店，如何
      離開我不清楚等語；第三次警訊陳稱：我及我丈夫親眼目睹歹徒從Ｑ三－三七
      七六號下車至我砸檳榔攤時，我見到被告坐在該車駕駛座上，我和他不認識，
      也無仇怨等語；於原審法院訊問時陳稱：之前那台車在五月初開店後不久，有
      三次不知名男子問我生意如何，開口要借幾萬元，當時他就走了，並不是被告
      ，我沒有報案，第一次開始砸的時候我沒有看到被告，第二次我才看到他在車
      上，當時車子距離我約四、五公尺，車頂上有路燈，可以看得很清楚，車子逆
      向開過來為止我都有注視著約一分鐘許，去警局時這車子確實是被告開的車，
      但衝撞檳榔攤是另外一台車等語。並經證人即丁○○之夫甲○○於偵訊時證述
      ：八十八年五月十四日我們在店內睡覺，後來被敲打聲驚醒起床，人已走了，
      過十幾分鐘，有一輛銀白色休旅車逆向開過來，因之前遭毀損，我特別注意車
      號及駕駛人，離店十公尺距離停下車約三、四人下來，其中一人喊老闆出來，
      有的拿手槍及棍棒，我立刻把門關上並報警，又有二台車撞我檳榔攤，駕駛遠
      遠我看了他幾眼，在警局我有指認是被告等語，於原審法院訊問時證述：當時
      最先有一陣敲打聲，驚醒我和我太太，後來看到一台銀色休旅車逆向駛近，車
      子下來三、四人，再度持棍棒敲打檳榔攤，並說老闆是誰，出來給你死（台語
      ），後來我看到被告坐在休旅車上的駕駛座沒有下來，之後我們立刻報警，他
      們還用另外二台黑色及紅色車來撞我們檳榔攤，車子慢慢從檳榔攤前經過，最
      後停在電線桿旁，距離約有十公尺左右等語，丁○○及甲○○於本院調查時猶
      指訴不移。綜合上述被害人丁○○及證人甲○○之證詞，雖關於被告汽車距離
      多遠略有差異，惟均指訴被告確有於第二次即當日凌晨三時許，以前述自小客
      車逆向行駛搭載參與恐嚇及損壞之數人其中三人，並留在駕駛座位上等語，又
      經原審法院函查宜蘭縣五結鄉公所回函表示，前開檳榔攤地點附近十公尺範圍
      內，於八十八年五月十四日當時業已設置夜間路燈照明設備，且正常運作當時
      並無維修記錄，此有該所八九鄉建字第七五四九號函在卷可參，復有現場損壞
      情形之照片三張、車籍作業系統查詢認可資料及經濟部公司執照附卷可證。
（二）至被告辯稱未於前述時間開車去現場云云，惟查被告坦承並不認識被害人丁○○亦無結怨等語，衡之常情，被害人丁○○實無誣陷之必要，而參酌本件係被
      害人丁○○記下Ｑ三－三七七六號車號而報警循線查獲之情，顯見被告辯稱未
      於前述時間開車前往現場云云，為事後卸責之詞，不足採信。另證人陳玉玲即
      被告之妻雖於偵訊時證述：當天晚上他沒有外出，我們一般在十二點就已就寢
      ，他每天都有回來睡覺，他作息正常，車子未借人使用云云，惟核與被害人丁○○及證人甲○○證述前開車輛確實出現在現場之情節不符，要屬迴護之詞；
      又證人樊少康證述陪同被告到派出所應訊，有聽到被害人要求被告賠償等語，
      此與被告是否有共同恐嚇及毀損之犯行無直接關連，無法據為有利於被告之證
      言，併此敘明。
四、按被告行為後，電信法業已於八十八年十一月三日修正公布，並自同年月五日生
    效，其中第五十六條第一項盜用他人電信設備罪，原法定刑為「五年以下有期徒
    刑、拘役或科或併科新台幣十五萬元以下罰金」，修正為「五年以下有期徒刑，
    得併科新台幣一百五十萬元以下罰金」，新舊法比較結果，舊法有利於被告，依
    刑法第二條第一項但書之規定，應適用舊法處斷。又修正前之電信法第五十六條
    第一項之罪，係以意圖為自己或第三人不法之利益，使用有線、無線或其他電磁
    方式，盜接或盜用他人電信設備通信為要件，本罪之處罰詐得免繳電信通信費用
    之不法利益規定，乃刑法詐欺得利罪之特別法，依特別法優於普通法之原則，自
    無庸再論以刑法詐欺得利罪。核被告所為，係犯電信法第五十六條第一項之罪。
    又被告基於共同之犯意，搭載年籍姓名不詳之成年男子數人其中三人前往被害人
    丁○○經營之檳榔攤為恐嚇及毀損犯行，核其所為，係犯刑法第三百零五條之恐
    嚇罪及第三百五十四條之毀損罪。起訴書雖認被告係犯刑法第三百三十九條第二
    項詐欺得利罪，惟本案應適用電信法第五十六條第一項規定論處，已見前述，此
    亦經公訴人蒞庭時當庭更正此部分之起訴法條。起訴書認被告係夥同上述年籍姓
    名不詳成年男子連續二次恐嚇、毀損等語，然被害人丁○○及證人甲○○均指稱
    係於第二次即八十八年五月十四日凌晨三時許，始見到被告駕車逆向而來並留在
    駕駛座位上未下車，第一次並未出外查看等語，則被告是否有參與或幫助第一次
    毀損之犯行，並無證據可資證明，無從認定被告有連續犯之情形。被告所為係搭
    載年籍姓名不詳成年男子數人其中三人前往現場，已見前述，被告雖未下車，惟
    其既搭載三人前往，該不詳姓名成年人多人實施恐嚇及毀損犯行，被告在場且於
    事畢後搭載該三人離去，其顯有共同犯罪之意思，惟由他人實施，應屬共同正犯
    。至起訴書所載第一次毀損犯行，公訴人認與有罪部分有連續犯裁判上一罪關係
    ，故不另為無罪諭知。被告就用他人電信設備通信犯行，與吳宏章之間有犯意
    聯絡及行為分擔，應論以共同正犯。被告多次盜用行動電話行為，時間緊接、手
    法相同、觸犯構成要件相同之罪名，顯係基於概括犯意為之，應依連續犯規定論
    以一罪並加重其刑。被告所犯共同恐嚇及毀損之犯行間，有方法結果之牽連犯關
    係，應從一重論以毀損罪。又被告所為違反電信法罪名及毀損罪之間，犯意個別
    、行為互殊，應分論併罰之。
五、原審因而予以論罪科刑，固非無見。惟查被告參與第二次恐嚇，毀損犯行，係共
    同正犯，有如前述，檢察官起訴原甚正確，原判決認係幫助犯，自非允洽。起訴
    認被告有第一次毀損犯行，經查無證據足以證明，原判決未明不另為無罪諭知
    ，亦有未洽。被告先後二次犯不同罪名之罪，於事後否認全部犯行，依客觀情況
    觀之，難認其無再犯之虞，原判決遽予宣告緩刑，顯與法律秩序之理念不符，（
    最高法院八十六年台上字第七六五五號判決參照），難認適法。被告上訴，否認
    犯罪，指摘原判決不當，雖無理由。惟原判決既有可議，自應由本院將之撤銷改
    判。爰審酌被告先後觸犯二罪，及一再否認犯罪後態度不佳等一切情狀，就用
    電信設備通訊部分，量處有期徒刑月，毀損部分量處有期徒刑肆月，又被告犯
    罪後，刑法第四十一條之規定，業於九十年一月十日修正，犯最重本刑為五年以
    下有期徒刑以下之罪，而受六個月以下有期徒刑或拘役之宣告，因身體、教育、
    職業、家庭之關係或其他正當事由，執行顯有困難者得易科罰金，並自同年一月
    十二日生效，比較新、舊法之結果，以修正後之規定有利於被告，爰依刑法第二
    條第一項前段規定，適用修正後之規定並分別諭知易科罰金之折算標準。並定其
    應執行為有期徒刑陸月，並諭知如易科罰金以佰元折算壹日。
六、公訴意旨另以被告意圖為自己不法之所有，於八十八年二月六日凌晨二時許，毀
    越宜蘭縣羅東鎮○○路十七號丙○○住處紗窗門扇，進入屋內，竊取丙○○所有
    之身份證、機車駕照、一銀提款卡、印章、通訊錄、現金三千元及丙○○之夫所
    有之汽機車駕照、身份證、農會提款卡及現金十萬元；又於八十八年四月二十三
    日，持所竊得之丙○○身份證，以丙○○名義偽造申請書，持以行使，向和信公
    司申請大哥大門號0000000000號，而生損害於丙○○，因認被告涉犯
    刑法第三百二十一條第一項第二款竊盜罪及同法第二百十六條、第二百十條行使
    偽造私文書罪嫌等語。公訴人認被告涉犯前述竊盜罪及行使偽造私文書罪嫌，係
    以證人吳宏章否認有交門號0000000000號給被告，而被告對於其使用
    之上開大哥大門號之來源無法合理交代，且丙○○確有失竊前述物品，並有該行
    動電話申請資料及通聯記錄存卷足佐，從而，本件應認被告竊得丙○○物品、以
    丙○○名義偽造申請書持向和信公司申請大哥大等語，以為依據。訊之被告堅決
    否認涉有上開犯嫌，經查：
（一）原審法院向和信公司函查索取上開門號之申請書，和信公司回函表示：該門號
      用戶申請書並未由下游經銷商送回本公司，故無法提供等語，此有該公司八十
      九年五月二十三日（八九）和信字第四四二號函在卷可參，經原審法院查詢相
      關下游經銷商，全球通綜合電訊股份有限公司函覆：該門號並非本公司經辦，
      此有該公司八十九年七月二十七日全管字第八九００二號函附卷足參，另聲華
      科技企業有限公司負責人林麗卿陳稱：該門號是我們提供的，但不是向我們申
      請的，應向捷安通訊行查詢等語；捷安通訊行負責人江玉秀陳稱：該門號是否
      在此申請無法得知，因我自八十九年一月十五日始頂下本店，以前資料不知情
      ，前手老闆去向不明等語，此有原審法院八十九年七月二十七日公務電話記錄
      乙份附卷參照，是上開門號之申請書已無法查得所在下落而未扣案附卷。
（二）原審法院復向和信公司索取該公司以丙○○名義申請之另二支行動電話門號0
      000000000號及0000000000號之申請書，經命被告及證人
      吳宏章當庭書寫「丙○○」字樣，檢送內政部警政署刑事警察局鑑定筆跡，均
      因書寫方式不同，無法認定，此有該局刑鑑字第一四三二０九號鑑驗通知書及
      刑鑑字第二０一七四七號函各乙份在卷可參。
（三）至證人丙○○雖有失竊起訴書所載之物品，然並無證據足以證明係被告所竊，
      而偵查卷內和信公司行動電話申請資料僅為電腦打字資料記載該門號係丙○○
      所申請，無法以此判斷是否為被告偽造丙○○簽名而申請，另通聯記錄僅能證
      明被告有使用該門號之記錄，然亦不能據以認為係被告以丙○○名義所申請。
      另證人吳宏章與被告有利害關係，其證詞無法據以採信，已見前述。再公訴人
      以被告辯稱吳宏章即是「小楊」，二者相差甚遠，其辯稱不足採信等語，惟經
      原審法院傳訊證人吳宏章到庭陳稱：我的外號叫小楊，大家都這麼叫我等語，
      被告此部分辯稱並非不可採信，公訴人所指尚有誤會，附此敘明。
綜上所述，公訴人所舉之證據不足以證明被告有竊盜及行使偽造私文書之犯行，自不
能以被告有盜用他人門號之事實即推論被告有竊盜及行使偽造私文書之犯行，復查無
其他積極證據足以證明被告確有公訴人指訴之前述部分犯行，惟公訴人認此部分與前
揭論罪科刑部分有牽連犯之裁判上一罪關係，爰不另為無罪之諭知。
據上論斷，應依刑事訴訟法第三百六十九條第一項前段、第三百六十四條、第三百七
十條但書、第二百九十九條第一項前段，修正前電信法第五十六條第一項，刑法第十
一條前段、第二條第一項、第二十八條、第五十六條、第三百五十四條、第三百零五
條、第五十五條、第五十一條第五款、第四十一條第一項，罰金罰鍰提高標準條例第
一條前段、第二條，判決如主文。
本案經檢察官彭坤業到庭執行職務。
中      華      民      國     九十     年      六      月    二十一    日
                            臺灣高等法院刑事第四庭
                                審判長法  官  蔡  永  昌
                                      法  官  徐  昌  錦
                                      法  官  陳  榮  和
右正本證明與原本無異。
電信法部分如不服本判決應於收受送達後十日內向本院提出上訴書狀，其未敘述上訴
之理由者並得於提起上訴後十日內向本院補提理由書（均須按他造當事人之人數附繕
本）。
毀損部分不得上訴。
                                      書記官  劉  麗  芬
中      華      民      國     九十     年      六      月    二十二    日
附錄：本案論罪科刑法條全文
行為時電信法第五十六條第一項
意圖為自己或第三人不法之利益，以有線、無線或其他電磁方式，盜接或盜用他人電
信設備通信者，處五年以下有期徒刑、拘役或併科新臺幣十五萬元以下罰金。
刑法第三百五十四條
毀棄、損壞前二條以外之他人之物或致令不堪用，足以生損害於公眾或他人者，處二
年以下有期徒刑、拘役或五百元以下罰金。


司法院資訊處製作；財團法人民間司法改革基金會備份。
